【裁判字號】    97,簡上,231
【裁判日期】    980327
【裁判案由】    傷害
【裁判全文】
臺灣新竹地方法院刑事判決            97年度簡上字第231號
上  訴  人  臺灣新竹地方法院檢察署檢察官
上  訴  人
即  被  告  己○○
被      告  甲○○
上列上訴人因被告等傷害案件，不服本院簡易庭96年度竹簡字第
1395號，中華民國97年9 月16日第一審簡易判決（聲請簡易判決
處刑案號：96年度偵字第2445號），提起上訴，本院管轄之第二
審合議庭判決如下：
    主  文
上訴均駁回。
己○○、甲○○均緩刑貳年。
    事  實
一、(一)己○○在新竹市○○街36之3 號開設珠寶店，與對面即位
      於新竹市○○街38之3 號經營服飾店之丙○○，曾因顧客
      停車之事發生糾紛。己○○於民國96年3 月26日上午某時
      許，誤以為店內顧客丁○○將車停在上開丙○○之服飾店
      門口，便告知丁○○不得將車停在上開服飾店門口，丙○○聽聞後心有不悅，遂指責己○○不該出言數落他人，2
      人因而發生口角爭執，己○○乃基於傷害人身體之犯意，
      於當日上午11時30分許，在上該服飾店前，以左拳推打丙○○之右肩1 下，致丙○○受有右肩正前方2 公分×2.5
      公分瘀傷之傷害。
    (二)嗣丙○○之子甲○○得知上開己○○傷害丙○○之情後，
      遂於同日即96年3 月26日中午12時許，與丙○○一同至上
      揭珠寶店找己○○理論，詎甲○○竟基於傷害人身體之犯
      意，於同日中午12時38分許，在上開珠寶店門口，徒手毆
      打己○○之右臉頰，致己○○受有右臉頰挫傷、腦震盪、
      頸肩扭傷等傷害。
二、案經丙○○、己○○訴由新竹市警察局第一分局報請臺灣新
    竹地方法院檢察署檢察官偵查後聲請簡易判決處刑。
    理  由
壹、程序部分：
    按被告以外之人於審判外之言詞或書面陳述，除法律有規定
    者外，不得作為證據，刑事訴訟法第159 條固定有明文，惟
    被告以外之人於審判外之陳述，雖不符同法第159 條之1 至
    之4 規定，而經當事人於審判程序同意作為證據，法院審酌
    該言詞陳述或書面陳述作成時之情況，認為適當者，亦得為
    證據。又當事人、代理人或辯護人於法院調查證據時，知有
    第159 條第1 項不得為證據之情形，而未於言詞辯論終結前
    聲明異議者，視為有前項之同意，此亦據同法第159 條之5
    規定明確。查本案所引用之證據資料（詳後引證據），其中
    傳聞證據部分，縱無刑事訴訟法第159 條之1 至第159 條之
    4 或其他規定之傳聞證據例外情形，亦因被告己○○、甲○○、檢察官或同意可作為證據使用，或未聲明異議，依刑事
    訴訟法第159 條之5 第1 項、第2 項之規定，本院審酌該證
    據作成之情況，並無不當，故其等於審判外之陳述，自得作
    為本案之證據。又按本案認定事實所引用之文書證據、物證
    等證據，並無證據證明係公務員違背法定程序所取得，亦無
    刑事訴訟法第159 條之4 之顯有不可信之情況與不得作為證
    據之情形，本院斟酌本案卷內之證據並非非法取得，亦無證
    明力明顯過低之情形，且經本院於審判期日依法進行證據之
    調查、辯論，被告於訴訟上之程序權，已受保障，前揭各該
    證據，均得採為證據，先予敘明。
貳、實體部分：
一、上揭事實欄一、(二)之事實，業據被告甲○○於原審及本院準
    備程序及審理時坦白承認，核與告訴人己○○於警詢、偵查
    中指述被害情節大致相符（見96年度偵字第2445號卷第8 至
    9 頁反面、96年度偵字第2445號卷第33至38頁），並經證人
    戊○○於警詢、偵查及本院審理時證述明確（見96年度偵字
    第2445號卷第18至19頁、第47至52頁），且有南門綜合醫院
    乙種診斷證明書1 紙、臺灣新竹地方法院檢察署檢察事務官
    之勘驗報告及監視器拍攝影像檔畫面擷取10張（96年度偵字
    第2445號卷第26頁、第58至62頁），復經本院勘驗卷附之監
    視錄影光碟無訛，亦有本院勘驗筆錄1 份及光碟內容影像播
    放定格之翻拍照片15張（見97年度簡上字第231 號卷第101
    至103 頁、第71至85頁）在卷可佐，足認被告甲○○之自白
    ，應與事實相符，足以採信，洵堪採為論罪科刑之依據，是
    此部分之事證明確，被告甲○○犯行堪以認定，應依法論科
    。
二、訊據上訴人即被告己○○固坦承於上揭事實欄一、(一)所載時
    地因誤以為顧客丁○○將車停在上開服飾店，而與告訴人丙○○發生爭執，惟矢口否認有何傷害犯行，辯稱：並未動手
    毆打告訴人丙○○之右肩，告訴人丙○○所受傷害是被告甲○○於同日即96年3 月26日中午12時許在珠寶店時打到告訴
    人丙○○所造成，並非伊造成云云。惟查：
  (一)上開事實，業據證人即告訴人丙○○於本院審理時結證：96
    年3 月26日上午9 時許，己○○與一個姓邱的小姐（即證人
    丁○○）無緣無故在珠寶店之玻璃門內罵伊約30分鐘，己○○罵說：「瘋女人，不要跟她買衣服，去年8 月時沈小姐店
    門口都不讓我客人的機車來停，像這種人為何要跟她買衣服
    、看衣服」等語，邱小姐則說：「那個門口是公共設施哪是
    她的門口，大家都嘛可以停，像這種臭女人... 」，因為己○○與邱小姐說的很大聲，而伊的店與被告己○○的店是正
    對面，距離約1 台腳踏車，伊原本坐在自己店內，就輕輕的
    走到珠寶店玻璃門旁邊並說：「2 位小姐不要這樣說別人不
    對，自己不對不要這樣說」，結果己○○就跑到珠寶店的騎
    樓下說：「不然你要如何？」，伊就對己○○說：「將心比
    心，妳的車一放就放2 、3 個小時，妳的珠寶櫃都推到騎樓
    上了，妳沒有停放車的地方，都要停到我的門口，我不能說
    嗎？」，己○○便惱羞成怒，1 個人跑到伊在西安街38 之3
    號之店門口與伊面對面，左手握著拳頭，但沒有握很緊，往
    前順勢打伊右肩上方即右肩關節1 下（證人丙○○當庭比出
    與被告己○○2 肩距離測量結果約為70公分），伊就說：「
    你怎麼可以打人？」，己○○回說：「打妳就打妳，不然你
    要怎樣」等語，且前後共說了3 次，打完之後，己○○就走
    到自己店之騎樓即擺珠寶櫃的旁邊，雙手高舉、身體搖擺著
    說：「妳被我打了不然妳是要怎麼樣」，伊被打時，現場只
    有乙○○及丁○○在場，丁○○是在被告己○○的珠寶店裡
    面，乙○○就在伊的左手旁邊勸架，並說：「2 個丫頭乖乖
    不要吵架」；後來約中午12點多時，甲○○看伊難過，並詢
    問發生何事，伊就哭著跟甲○○說早上遭己○○數落及毆打
    一事，並且給甲○○看當時伊受傷的地方，受傷的地方也有
    瘀青，且因為伊的店下午2 、3 點才打烊，原本認為不須為
    了小事去驗傷，後來甲○○打了己○○之後，伊才去驗傷等
    語明確（見97年度簡上字第231 號卷第103 至108 頁），經
    核與告訴人丙○○於警詢（見96年度偵字第2445號卷第12至
    13頁）及偵查（見96年度偵字第2445號卷第33至38頁）指訴
    內容相符，並有證人乙○○於警詢中證述：丙○○於96年3
    月26日上午11時30分在新竹市○○街38之3 號前，和對面賣
    珠寶的老闆娘即己○○為了客人停車會影響做生意的事情在
    吵架，當時伊在西安街36之5 號店門口，就過去勸阻，己○○用左手拳頭打丙○○的右邊肩膀一拳，丙○○的肩膀被打
    瘀青了，己○○並很大聲對丙○○說：「我打妳又怎樣，罵
    你又怎樣。」，之後就回到店裡去了等語在卷（見96年度偵
    字第2445號卷第16至17頁），核與證人丙○○上開指述遭被
    告己○○傷害之情形大致相符，且被告己○○亦供稱在告訴
    人丙○○與其先生罵完之後，證人乙○○有在馬路上出來說
    「不要吵了」，當時丁○○仍在場等語（見見97年度簡上字
    第231 號卷第135 頁），是證人乙○○於被告己○○與告訴
    人丙○○發生爭執時確實在場見聞，其上開所述應屬可信。
    而告訴人丙○○於當日下午2 時26分至南門醫院就診時，經
    醫師診斷其右肩正前方確受有2 公分×2.5 公分之瘀傷，此
    有南門綜合醫院98年1 月20日（98）南綜醫字第73號函暨所
    附之告訴人丙○○中文病歷摘要及急診病歷1 份，並有南門
    綜合醫院乙種診斷證明書1 紙在卷可證（分別見97年度簡上
    字第231 號卷第110 至111 頁、第119 至120 頁、96年度偵
    字第2445號卷第25頁），是告訴人丙○○所述其受傷部位，
    亦核與其於當日下午因上開被告己○○犯行而至醫院所檢驗
    受傷部位相符，其所證應堪採信。是被告己○○於96 年3月
    26日上午11時30分許，在上該服飾店前，以左拳推打告訴人
    丙○○之右肩1 下，致丙○○受有右肩正前方2 公分×2.5
    公分瘀傷之傷害等情，堪可認定。
  (二)至證人乙○○雖於偵訊時證稱：有看到己○○用手打丙○○
    右肩，就在11點半開始吵到1 點之間發生的，但不知道是早
    上或下午爭吵時打的，其有看到丙○○被打，但有無受傷其
    不曉得等語（見96年度偵字第2445號卷第47至52頁），相較
    其前揭於警詢時所述，證人乙○○對於傷害之時間、受傷情
    形等細節尚非明確，然其於偵訊時所述，距離案發時已將近
    3 個月，且證人乙○○於案發當時業已年屆80餘歲之高齡，
    其於案發數月後對於枝節處記憶上難免有所誤差、遺忘，自
    不得僅此遽認其所言不足採信。固然證人丁○○於本院審理
    時證稱：當天早上先去己○○的店借廁所、聊天，又跑到對
    面丙○○的店看衣服，看了約半個小時後過來己○○店時，
    己○○就說不能將車子放在對面，不然會和丙○○吵起來，
    一開始與己○○是在店裡面聊天，後來己○○與丙○○就吵
    起來了，己○○開始是在珠寶店裡面，丙○○站在服飾店騎
    樓外面的馬路上，伊不知該2 人為何而吵，也不記得在罵些
    什麼，該2 人不知為何就一直吵，吵到最後，己○○站在自
    己店的騎樓有舖紅毛毯那邊，伊在左側騎樓上的珠寶櫃的位
    置那邊，該2 人在吵架時伊還是有看珠寶的東西，並沒有看
    到己○○走過去丙○○的店門口去等語（見97年度簡上字第
    231 號卷第136 至141 頁），然證人丁○○既自陳：一開始
    和己○○是在店裡聊天，在己○○與丙○○爭吵時，其很專
    心在看珠寶，當時就是耳朵聽該2 人在吵，並沒有很專心聽
    等語（見97年度簡上字第231 號卷第139 、141 頁），復參
    以告訴人丙○○所提出被告己○○所開設之珠寶店照片1 張
    （見96年度偵字第2445號卷第40之2 頁），可知該珠寶店內
    四周、店外騎樓上均擺設放置珠寶之珠寶櫃，倘證人丁○○
    在店內背對門口看珠寶時，衡情應無法注意或看見被告己○○究竟有無走出店外及推打告訴人丙○○之動作，是尚不得
    以之為有利於被告己○○之認定。
  (三)被告己○○雖以：告訴人丙○○所受傷害是96年3 月26日中
    午12時許在珠寶店時遭被告甲○○打到所造成云云，然經本
    院當庭勘驗被告己○○所提出其珠寶店內之監視錄影光碟，
    其中檔名為0326.avi及0326之1 至4.avi 之內容並無毆打畫
    面，而檔名0326之5 內被告甲○○揮拳毆打被告己○○部分
    勘驗結果如下：（1）12 時37分59-281秒：甲○○舉起右手
    、丙○○站在甲○○正前方與己○○面對面。（2）12 時37
    分59-5 31 秒：甲○○右手揮至己○○與丙○○中間面前。
    （3）12 時37分59-781秒：甲○○右手肘、手臂內側在丙○○右後肩上位置，丙○○向左方低頭屈身。（4）12 時38分
    00-171秒：甲○○之右手肘彎曲在丙○○右肩及右側臉位置
    ，丙○○已漸起身抬頭，僅見側臉。（5）12 時38分00-281
    秒：己○○向甲○○右肩方向伸出左手，甲○○之右手肘仍
    在丙○○右肩上位置，丙○○臉朝右。（6）12 時38分00-1
    71至12時38分00281 間之連續動作中，甲○○及丙○○二人
    身體均有順勢往前之動作，且身體呈緊靠碰觸之情形。（7
    ）12時38分00- 531 秒：甲○○之右手肘仍在丙○○右肩側
    方位置上，丙○○臉部未出現於畫面上，己○○左手仍在同
    一位置。（8）12 時38分00秒-781秒：甲○○將右手自丙○○右肩旁移開，己○○左手仍在同一位置，右手也伸向同一
    方向。（9）12 時38分01-031秒：甲○○右手肘彎曲在胸前
    ，掌心向己○○，身體向後，己○○左手臂在甲○○右手臂
    上方，右手臂在甲○○右手臂下方，身體向前傾，丙○○右
    手在甲○○胸前。（10）12時38分01-281秒：甲○○右手已
    放下，丙○○右手在甲○○胸前，畫面上未看到己○○雙手
    之狀況。（11）12時38分01-546秒：甲○○左手在身體左後
    方，作勢向前。（12）12時38分01-781秒：甲○○靠近己○○，己○○向右方閃躲之動作，丙○○向甲○○方向伸出右
    手。（13）12時38分02- 046 秒：甲○○揮出左手毆打己○○臉部，己○○頭部向後傾，丙○○向甲○○方向伸出右手
    。（14）12時38分02-296秒：己○○往後倒，甲○○雙手向
    二側自然擺下，丙○○右手位置不變。（15）2 時38分02-5
    46秒：己○○往後倒，丙○○右手在甲○○左手上臂位置，
    甲○○面向己○○。（16）12時38分02-796秒至04-296：己○○倒地後，丙○○上前拉甲○○之動作；並有光碟內容影
    像播放定格之翻拍照片15張在卷可參（見97年度簡上字第23
    1 號卷第101 至103 頁、第71至85頁），其中並無告訴人丙○○右肩正前方遭被告甲○○毆打或揮擊之畫面，而上開錄
    影光碟內縱有被告甲○○右手肘在丙○○右肩側方位置上之
    畫面，及被告甲○○供稱：在打己○○之前，有用右手拉丙○○的右手手腕要打己○○，結果丙○○的手就縮回來，當
    時力道並不會很大，丙○○手縮回來後並沒有打到自己，而
    是順著力量的左邊倒，但並沒有跌倒，其手肘的確有碰到丙○○肩膀後面，但丙○○是肩膀前面受傷等語（見7 年度簡
    上字第231 號卷第103 、151 頁），然告訴人丙○○係右肩
    正前方受有2 公分×2.5 公分之瘀傷，已如前述，是尚難以
    上開畫面及被告甲○○上開所述，即認定告訴人丙○○右肩
    正前方瘀傷之傷害即為被告甲○○所為。至證人戊○○雖於
    本院審理時證稱：甲○○在己○○店門口用臺語叫囂說：「
    出來，妳給我出來，妳為何推我媽媽」，己○○走到門口說
    ：「我哪有推你的母親」，後來甲○○就在店外對丙○○說
    ：「妳打回來」，丙○○並沒有動，甲○○就拉丙○○的手
    要去打被告己○○，丙○○的手一縮回來就劃過臉頰打到自
    己的右肩上，就是卷內第71至76頁的照片裡的連續動作，那
    是一瞬間，甲○○是用哪隻手拉丙○○的哪隻手伊已經不記
    得了等語（見97年度簡上字第231 號卷第125 至129 頁），
    然證人戊○○上開證稱告訴人丙○○的手縮回來就劃過臉頰
    打到自己的右肩上等情，顯與上開勘驗結果及光碟內容影像
    播放定格之翻拍照片6 張不符，亦與被告己○○、甲○○供
    稱：甲○○用手拉丙○○的手要去打己○○，因丙○○將手
    縮回來致甲○○的手有碰到丙○○等情不合，縱認證人戊○○上開所述屬實，依上開勘驗筆錄及照片觀之，事件發生時
    ，被告甲○○位於告訴人丙○○之身體右側，其欲拉告訴人
    丙○○之右手打被告己○○，而被告甲○○為告訴人丙○○
    之子，依常情，其拉告訴人之手時其力道應不致太大，又如
    告訴人丙○○將手收回時之方向為身體之同一側，即將右手
    收回右側肩、臉，此時有手肘關節作為收手時力道之緩衝，
    並衡告訴人丙○○自陳其身高151 公分、體重49公斤（見97
    年度簡上字第231 號卷第105 頁），體型瘦小，不至於造成
    如告訴人丙○○診斷證明書所載之「右肩部挫傷、瘀傷」之
    情形。是難據此即為被告己○○有利之認定。
  (四)綜上，被告己○○空言否認徒手推打告訴人丙○○，顯與事
    實不符，未足採信。本件事證明確，被告己○○、甲○○傷
    害犯行，均堪以認定，應依法論科。
三、核被告己○○、甲○○所為，均係犯刑法第277 條第1 項傷
    害罪。原審以被告2 人上開犯行明確，依刑事訴訟法第449
    條第1 項但書、第454 條第1 項，刑法第277 條第1 項、第
    41 條 第1 項前段，刑法施行法第1 條之1第1項、第2 項前
    段，中華民國九十六年罪犯減刑條例第2 條第1 項第3 款、
    第7 條之規定，量處被告己○○拘役30日，減為拘役15日，
    被告甲○○拘役50日，減為拘役25日，並均就上開宣告刑部
    分諭知如易科罰金之折算標準。核其認事用法均無不合，量
    刑亦屬妥適，應予維持。被告己○○上訴意旨以伊並未傷害
    告訴人丙○○為由，提起上訴，並無理由，應予駁回；至檢
    察官依告訴人己○○之請求，認為原審就被告甲○○傷害犯
    行量刑過輕提起上訴，惟參酌告訴人己○○所受傷勢程度暨
    本件傷害之成因，原審判決量處被告甲○○拘役50日，應非
    過輕，檢察官徒以被告甲○○於原審判決前尚未為和解且未
    道歉，認應從重量刑，應無理由。爰審酌被告己○○、甲○○前均未曾受有期徒刑以上刑之宣告，有臺灣新竹地方法院
    檢察署刑案資料查註紀錄表及臺灣高等法院被告前案紀錄表
    在卷可參，其等因一時失慮致罹刑典，且被告己○○、甲○○與告訴人丙○○間均已達成民事和解，被告甲○○事後已
    能坦承犯行，並給付賠償金新臺幣2 萬5 千元給告訴人己○○，復登報道歉，有和解書1 份、道歉啟事2 份在卷可佐（
    見97年度簡上字第231 號卷第41至42頁、第57至59頁），且
    經告訴人己○○當庭陳稱：願意給予被告甲○○緩刑之機會
    ，告訴人丙○○亦當庭陳述；已與被告己○○和解，大家都
    是鄰居，本案給予緩刑沒有意見等語在卷可查（見97年度簡
    上字第231 號卷第153 頁），是被告己○○、甲○○經此偵
    審程序之教訓後，應均能知所警惕，而無再犯之虞，本院因
    認對其等所宣告之刑以暫不執行為當，爰均併予宣告緩刑2
    年，促其戒慎，以啟自新。
四、據上論斷，應依刑事訴訟法第455 條之1 第1 項、第3 項、
    第368 條，刑法第74條第1 項第1 款，判決如主文。
本案經檢察官李秋梅到庭執行職務。
中    華    民    國    98    年    3     月    27    日
                  刑事第五庭    審判長法  官  黃惠玲
                                      法  官  蔡欣怡
                                      法  官  林佑珊
以上正本證明與原本無異。
本判決不得上訴。
中    華    民    國    98    年    3     月    27    日
                                      書記官  蕭惠婷
附錄本案論最科刑法條全文
中華民國刑法第277條第1項
傷害人之身體或健康者，處3年以下有期徒刑、拘役或1千元以下
罰金。


司法院資訊處製作；財團法人民間司法改革基金會備份。
